# Mapeamento e contagem

Esta atividade apresnta comandos básicos para alinhamento e contagem de reads mapeados em organismos com genoma anotado.

Utilizaremos o pacote [*Rsubread*](https://bioconductor.org/packages/release/bioc/html/Rsubread.html) do Bioconductor.

###Instalação

```{r}
library(BiocManager)
BiocManager::install("Rsubread")
library(Rsubread)
```

De modo geral mapeadores precisam de uma estrutura chamada index para fazer o mapeamento. Essa estrutura é construída com o arquivo .fasta do genoma ou transcriptoma.

## Construindo um index com o genoma:

```{r}
ref <- system.file("extdata","reference.fa",package="Rsubread")

 buildindex(basename="reference_index",reference=ref)

```

## Executando alinhamento

Alinhando arquivos de sequenciamento *single-end* ao index criado anteriormente.

```{r}
reads <- system.file("extdata","reads.txt.gz",package="Rsubread")
align.stat <- align(index="reference_index",readfile1=reads,output_file="alignResults.BAM",phredOffset=64)
```

### Alinhamento Paired-end

```{r}
reads1 <- system.file("extdata","reads1.txt.gz",package="Rsubread")
reads2 <- system.file("extdata","reads2.txt.gz",package="Rsubread")
align.stat2 <- align(index="reference_index",readfile1=reads1,readfile2=reads2, output_file="alignResultsPE.BAM",phredOffset=64)
```

## Conatgem

Gerando a contagem de reads mapeados

```{r}
 ann <- data.frame(
   GeneID=c("gene1","gene1","gene2","gene2"),
   Chr="chr_dummy",Start=c(100,1000,3000,5000),
   End=c(500,1800,4000,5500),
   Strand=c("+","+","-","-"),
   stringsAsFactors=FALSE)

fc_SE <- featureCounts("alignResults.BAM",annot.ext=ann)

# Paired-end
fc_PE <- featureCounts("alignResultsPE.BAM",annot.ext=ann,isPairedEnd=TRUE)
```

